臺灣彰化地方法院民事裁定
111年度簡事聲字第2號
異  議  人
即 聲請 人  邱國璽  
上列異議人與相對人蔡珊玲間聲請調解事件，異議人對於中華民
國111年6月29日本院北斗簡易庭司法事務官所為處分（111年度
斗司調字第174號裁定），提出異議，本院裁定如下：
    主  文
異議駁回。
    理  由
一、按法院認調解之聲請，有依法律關係之性質，當事人之狀況
    或其他情事，可認為不能調解或顯無調解必要或調解顯無成
    立之望之情形者，得逕以裁定駁回之。為民事訴訟法第406
    條第1項第1款、第2項所規定。又當事人對於司法事務官處
    理事件所為之終局處分，得於處分送達後10日之不變期間內
    ，以書狀向司法事務官提出異議。司法事務官認前項異議為
    無理由者，應送請法院裁定之。法院認第1項之異議為無理
    由者，應以裁定駁回之。同法第240條之4第1項前段、第2項
    後段及第3項後段亦有明文。
二、本件異議意旨略以：異議人聲請調解，因相對人蔡珊玲迴避
    到庭參與調解，經原裁定駁回，惟異議人認相對人既無法履
    行結婚攜手偕老，自應將結婚成家儲蓄保管款、代墊外幣儲
    蓄保險款及購買自小客車代墊款等返還，不能因拒絕或無意
    願參與調解而無視異議人之訴求，異議人願補繳裁判費用，
    請求得以調解不成立逕進入審判程序等語。
三、異議人主張伊與相對人前以結婚為前提交往，期間雙方約定
    以相對人名義儲存2筆成家基金暨代墊自小客車貸款等，共
    計新台幣236萬2380元，現雙方因無緣而分手，相對人依法
    應將該等款項返還，詎經以存證信函促請相對人返還，未獲
    回應，為此聲請調解，請求相對人返還前開款項並加給遲延
    利息等情，有民事聲請調解狀可稽。按法院之調解係就當事
    人間發生爭議之法律關係，利用調解程序，勸導兩造為息爭
    之合意，以避免訴訟之程序。本件異議人於聲請調解以前，
    曾於民國111年5月18日以存證信函通知通知相對人於1星期
    內出面交代清楚，否則將向法院提出告訴，但未獲置理，為
    其陳明，並有所提存證信函影本可證。而聲請調解後，經本
    院北斗簡易庭司法事務官檢附調解聲請狀繕本，通知相對人
    於111年6月23日以前陳明有無調解之意願，相對人經合法通
    知後逾期未陳報其有無到院調解之意願，有本院北斗簡易庭
    通知函、送達證書在卷可稽。茲相對人在異議人聲請調解以
    前，對異議人之存證信函，置之不理，在聲請調解後，就法
    院限期其陳明有無到院調解意願，亦不予回應。依相對人之
    狀況及兩造間客觀情狀，可認為顯無調解成立之望。司法事
    務官斟酌個案情形，因而依前揭法條規定，逕以裁定駁回本
    件調解之聲請，於法即無違誤。另異議人係任意聲請調解，
    如當事人兩造於調解期日到場而調解不成立者，依民事訴訟
    法第419條第1項規定，當事人之一造雖得聲請法院按該事件
    應適用之訴訟程序，命即為訴訟之辯論（即請求將原調解事
    件改依訴訟事件予以審判）。惟本件調解聲請，既有前開顯
    無調解成立之望之情形，並經依法逕以裁定駁回之，即無適
    用此項規定，以兩造於期日到場而調解不成立，由調解程序
    轉換為訴訟程序之餘地。異議意旨，指摘原裁定為不當，求
    予廢棄並進行審判之程序，顯屬無據，其異議無理由，應予
    駁回。
四、依民事訴訟法第240條之4第3項裁定如主文。
中　　華　　民　　國　 111　　年　　 7　　月　　21　　日
                          民事第一庭
　　　　　　　　　            法　官　陳瑞水
以上正本係照原本作成。
本裁定不得聲明不服。
中　　華　　民　　國　 111　　年　　 7　　月　　21　　日
                              書記官　廖春慧